臺灣高等法院高雄分院刑事判決　　　　93年度上訴字第1321號
上　訴　人
即　被　告　甲○○
指定辯護人　陳俊偉　律師
上列上訴人因殺人案件，不服臺灣高雄地方法院92年度訴字第26
88號中華民國93年9 月26日第一審判決（起訴案號：臺灣高雄地
方法院檢察署92年度偵字第19079 號），提起上訴，本院判決如
下：
     主  文
上訴駁回。
     事  實
一、甲○○前於民國（下同）89年間因傷害案件，經台灣高雄地
    方法院以89年易字第47號判決科處有期徒刑6 月，經本院於
    同年6 月21日以89年度上易字第867 號判決駁回上訴確定，
    於89年9 月25日易科罰金執行完畢。甲○○與乙○○原係舊
    識，嗣因聽聞女友告以乙○○對外放話，說伊在追求乙○○
    之女友曾惠瑛，詎竟於92年8 月4 日晚間7 時30分許，基於
    殺人之犯意，持長約45公分類似切生魚片刀子1 把，前往高
    雄縣梓官鄉○○路195 號紅鑽石檳榔攤尋釁，抵達檳榔攤後
    ，見乙○○在該處正要掛電話時，即一言不發，以手持之上
    開刀子往乙○○之左側頸部砍下，致使乙○○左側頸部受有
    長為15公分ｘ寬3 公分ｘ深度2 公分呈反L 型之傷害，乙○
    ○被砍後，即以徒手抵擋，詎甲○○拒不罷手，於拉扯之際
    揮砍到乙○○，致盧某左顳部受有長4 公分ｘ寬2 公分ｘ深
    度1 公分、左耳受有長4 公分ｘ寬1 公分ｘ深0 ．5 公分、
    左臉頰受有長5 公分ｘ寬1 公分ｘ深度1 公分、右肩受有長
    4 公分ｘ寬1 公分ｘ深1 公分等傷害，該檳榔攤老闆聽到爭
    吵聲，遂上前將甲○○勸開，乙○○始幸免於難，乙○○則
    經曾惠瑛以機車載送至友人家後再送往高雄縣岡山鎮劉光雄
    醫院救治。
二、案經高雄縣政府警察局岡山分局報請臺灣高雄地方法院檢察
    署檢察官偵查起訴。
     理  由
一、訊據上訴人即被告甲○○（下稱被告）對於在上揭時地持刀
    傷害乙○○之事事，固供認不諱，惟矢口否認有殺人之犯行
    ，辯稱：當時伊只是要拿刀去嚇乙○○，並無殺害盧某之意
    思，乙○○所受傷害係因雙方拉扯中不慎弄傷云云；其於檢
    察官偵查中另辯稱當時已酒醉，不知道是否拿刀云云。
二、經查：
  (一)被告確有持刀在上揭時地傷及被害人乙○○之事實，業據其
    於本院行準備程序時同意列為不爭執之事實（見本院上訴卷
    第32頁），其於原審法院審理時亦供稱：我承認有拿刀殺被
    害人等語（見原審卷第119 頁）。被害人乙○○亦確受有如
    事實欄所示傷害之事實，亦經劉光雄醫院函覆明確，並有所
    檢送後縫合後之照片、急診病歷表等在卷可憑（見原審卷第
    36至42頁）。
  (二)被告於檢察官偵查中供稱：「（問：為何拿刀砍人？）我之
    前與被害人有口角，是為了一些誤會，被害人向別人說我在
    追他女朋友曾惠瑛」等語（見偵查卷第15頁）；於原審法院
    審理時供稱：案發前二天我確實有於喝酒後向乙○○嗆聲；
    因為我聽我女朋友說乙○○跟別人說我要追他女朋友等語（
    見原審卷第83頁）；證人乙○○（即被害人）於原審法院審
    理時證稱：「事情發生前二、三天，甲○○在紅鑽石檳榔攤
    前飲酒，我去那裡買檳榔，坐在那裡看電視，甲○○說你要
    是看我不爽，吵架也沒關係，當時我並沒有回應他的話，我
    看了一會兒電視就離開了」、「我沒有懷疑被告要追曾惠瑛
    」等語（見原審卷第72頁、132 頁）。足徵被告確係因誤信
    。
  (三)證人乙○○於原審法院另證稱：「當時他開門進來，他拿刀
    子就砍過來，當天下雨，我要到朋友住處，我打電話給我朋
    友，我朋友不在，我掛電話，被告就開門進來了」、「他先
    砍我之後，我才用雙手捉著他的右手」、「（問：甲○○砍
    你第一刀前有無說話？）沒有」、「第一刀砍到我左頸部下
    方接近肩膀的地方，即卷附照片中反L 型的傷口」、「（問
    ：第一刀砍下時你是否能閃開？）不能，我當時距離被告不
    到1 公尺的距離」、「我當時人是站在檳榔攤的裡面，甲○
    ○開門後跨一步就砍過來」、「第一刀砍下來後，我就以雙
    手去捉他的右手，後來我們二人就互搶該刀子」、「當時檳
    榔攤老闆就出來，把我們二人拉開」、「當時是曾惠瑛先以
    機車載我到我學外燴老闆的家」、「（問：除了砍第一刀後
    ，其餘傷勢是你們二人在互拉中受傷的？）是的」、「刀子
    是正握，由上往下」等語（見原審卷第69頁以下）；於本院
    審理時證稱：「（問：被告辯稱你搶他的刀子，才砍到你？
    ）被告第一刀就砍下來，我才搶刀」等語（見本院上訴卷第
    59頁）。證人曾惠瑛於檢察官偵查中及原審法院審理時分別
    證稱：「（問：被告走過來有無飲酒後走路不穩的狀態？）
    沒有，他腳本來就有點跛，當天走路並沒有任何異樣」、「
    我遠遠看那把刀全長約有45公分，但看不清楚刀刃有多長」
    、「長度約有西瓜刀那麼長」、「是檳榔攤裏面的其他人叫
    我把乙○○送醫」等語（見偵查卷第17頁、第29頁、原審卷
    第121 頁以下），足徵被告當時係持約45公分長之利刃且係
    一進門後即一言不發朝被害人乙○○頭頸部砍去無訛，被告
    辯稱係不小心砍傷，當時已酒醉云云，應係避重就輕之詞，
    委無可採。
  (四)按殺人未遂罪與傷害罪之區別，應視加害人有無殺意為斷，
    被害人所受傷害程度，固不能據為認定有無殺意之唯一標準
    ，但加害人之下手情形如何，於審究犯意方面，仍不失為重
    要參考資料，此有最高法院20年非字第104 號判例可資參照
    。本案被害人乙○○當時所受之傷勢雖無致命之危險，亦未
    傷及頸動脈，有劉光雄醫院93年3 月23日岡劉醫字第930305
    號函附卷可稽（見原審卷第48頁）。惟按頸部連接人體頭部
    與上半身，其內有血管、動脈、神經等重要組織，為人體重
    要部位，以利刃揮砍有致命之危險，被告於檢察官偵查中亦
    供稱：「（問：知道拿刀子砍人會致命？）知道」等語（見
    偵查卷第15頁），而如前所述，被告係一進門一言不發，即
    以右手所持之刀子由上而下砍向乙○○頸部，致使乙○○左
    頸部受有長15公分ｘ寬3 公分ｘ深2 公分之呈反L 型傷口，
    則被告所持以行兇之兇刀之刀刃長度至少有15公分，乃被告
    一言不發即以長度至少15公分之利刃猛力砍向被害人頸部，
    參以被告如意在教訓，大可向乙○○其他非重要部位刺去，
    實無朝乙○○之頸部砍殺之必要，因此，被告有殺害乙○○
    之犯意，應堪認定。證人乙○○於原審法院證稱：被告並無
    讓伊死之動機等語，係其個人主觀之意見，不足執為被告有
    利之認定。再者，證人曾惠瑛於原審法院審理時雖另證稱：
    渠等要離去被告並無任何動作或說什麼話等語；證人乙○○
    亦證稱：被拉開後被告並無追殺之意思等語（見原審卷第78
    、123 頁），惟此係被告遭人勸開致無法完成其殺人行為 ，
    不能據以證明被告於下手之際無殺人之犯意，因此，證人乙
    ○○、曾惠瑛上開所證，亦不足採為被告有利之認定。又被
    告聲請傳喚之證人高志雄於本院審理時證稱其未目睹被告與
    乙○○爭執之情形等語（見本院上訴卷第88頁），亦不足以
    證明被害人乙○○頸部所受傷害係拉扯所造成，因此，亦無
    從為被告有利之採認。
  (五)被告雖自承扣案之水果1 把係當日砍傷乙○○之水果刀。惟
    證人乙○○、曾惠瑛於原審法院已分別證稱被告拿來砍人之
    刀子並非扣案之水果刀，且經原審法院將扣案之水果刀，及
    經乙○○同意由法醫師當庭對其抽血所取得之血液樣本，一
    併送內政部警政署刑事警察局鑑驗結果：認扣案水果刀以
    0-Tolidine血跡反應檢測法檢測結果，呈陰性反應，因扣案
    水果刀未檢出足資比對之結果，無法與乙○○之血跡進行比
    對，有該局93年5 月10日刑醫字第0930075828號鑑驗書在卷
    可憑，因此，扣案水果刀並非被告用以砍殺乙○○之兇器應
    堪認定。
    綜上述所述，被告所辯其無殺人之犯意云云，應係飾卸之詞
    ，不足採信，其犯行已堪認定。。
三、核被告所為，係犯刑法第條之271 條第2 項、第1 項之殺人
    未遂罪。被告之行為僅止於未遂，爰依刑法第26條前段規定
    減輕其刑；被告於89年間因傷害案件，經台灣高雄地方法院
    以89年易字第47號判決科處有期徒刑6 月，經本院於同年6
    月21日以89年度上易字第867 號判決駁回上訴確定，於89年
    9 月25日易科罰金執行完畢之事實，有台灣高等法院被告全
    國前案記錄表、台灣高雄地方法院檢察署刑案資料查註記錄
    表在卷可憑，其於有期徒刑執行完畢後5 年以內再犯本件有
    期徒刑以上之殺人罪，為累犯，除死刑、無期徒刑部分依法
    不得加重外，有期徒刑部分，應依刑法第47條之規定加重其
    刑，應先加後減之。
四、原審認被告殺人未遂之罪證明確，因而適用刑法271 條第2
    項、第1 項、第26條前段、第47條之規定，審酌被告因細故
    即萌生殺人之犯意，持刀砍向被害人頸部，導致被害人受傷
    ，復敘明被告用以砍殺乙○○之刀子1 把雖未扣案，惟並無
    證據證明已滅失，爰依刑法第38條第1 項第2 款宣告沒收之
    ；至扣案之水果刀1 把雖係被告所有，惟非供被告犯本件殺
    人未遂罪所用之物，爰不併予宣告沒收。經核原判決認事用
    法並無違誤，量刑亦屬允當，被告上訴意旨否認有殺人之犯
    意，指摘原判決不當，為無理由，應予駁回。
五、被告經合法傳喚無正當理由未於最後審理期日到庭，爰不待
    其到庭陳述，逕行判決。
據上論斷，應依刑事訴訟法第368條、第371條，判決如主文。
本案經檢察官朱文彬到庭執行職務。
中    華    民    國    94    年    3     月    15    日
                  刑事第四庭    審判長法  官 蕭權閔
                                      法  官 陳吉雄
                                      法  官 李嘉興
以上正本證明與原本無異。
如不服本判決應於收受本判決後10日內向本院提出上訴書狀，其
未敘述上訴理由者，並得於提起上訴後10日內向本院補提理由書
狀（均須按他造當事人之人數附繕本）「切勿逕送上級法院」。
中    華    民    國    94    年    3     月    15    日
                                      書記官 劉博文
附錄本判決論罪科刑法條：
刑法第271條
(普通殺人罪)
殺人者，處死刑、無期徒刑或10年以上有期徒刑。
前項之未遂犯罰之。
